臺灣士林地方法院刑事判決　　　　　　　 96年度易字第989號
公　訴　人　臺灣士林地方法院檢察署檢察官
被　　　告　甲○○
　　　　　　　　　　（現於臺灣泰源技能訓練所執行中）
上列被告因詐欺案件，經檢察官提起公訴（96年度偵緝字第151
號），暨併案審理（96年度偵字第8301號），本院判決如下：
    主  文
甲○○共同連續以詐術得財產上不法之利益，累犯，處有期徒刑
壹年貳月，減為有期徒刑柒月。
    事  實
一、甲○○曾於民國84年間，因竊盜等案件，經臺灣臺北地方法
    院以84年度易字第6237號判決應執行有期徒刑2 年8 月，竊
    盜部分經上訴，為臺灣高等法院以85年度上易字第3179號就
    竊盜部分撤銷原判決而判處有期徒刑1 年6 月，並另行裁定
    應執行有期徒刑2 年8 月確定，於89年11月23日縮短刑期執
    行完畢，詎仍不知悔改，因其有案通緝中，竟基於為自己不
    法之所有之詐欺取財犯意，先於90年3 月20日，在臺北市○
    ○區○○路21巷4 弄4 號3 樓乙○○住處，利用乙○○患有
    精神分裂症長期精神耗弱之機會，向乙○○佯稱：要帶其去
    找其前夫，並欲幫其租賃房屋以便其與其前夫可共住，且為
    其前夫申辦行動電話使用等語，致乙○○不疑有他，而於同
    日與甲○○一同至臺北市○○區○○路661 號行動電話代辦
    處（起訴書誤載為同上路676 號臺灣大哥大股份有限公司臺
    北文林店），申辦行動電話門號，甲○○與該代辦處之不詳
    姓名成年男子基於上開詐欺取財之犯意聯絡，僅留乙○○單
    獨與該男子辦理行動電話門號申請事宜，其本人離開現場，
    而於乙○○向臺灣大哥大股份有限公司申辦取得0000000000
    號、0000000000號、0000000000號、0000000000號、000000
    0000號行動電話門號SIM 卡5 支及向遠傳電信股份有限公司
    申辦取得0000000000號、0000000000號、0000000000號、00
    00000000號、0000000000號行動電話門號SIM 卡後，再向乙
    ○○以上開理由詐得該等SIM 卡，甲○○取用0000000000號
    SIM 卡，其他SIM 卡則由上開代辦男子所取用，其等再基於
    詐欺得利之概括犯意聯絡，自90年3 月30日起開始至10月3
    日止，連續以詐術方法，使用上開門號SIM 卡撥打行動電話
    ，分別使臺灣大哥大股份有限公司及遠傳電信股份有限公司
    陷於錯誤，誤認係乙○○或其授權之人所撥打，而提供電信
    通話服務，甲○○及上開不詳姓名成年男子因而詐得臺灣大
    哥大股份有限公司通信服務利益計新臺幣（下同）2,844 元
    ，遠傳電信股份有限公司通信服務利益計52,419元，嗣乙○
    ○遭上開電信公司追討積欠電話費用後，乙○○始知受騙而
    報警處理。
二、案經臺北市政府警察局士林分局報告臺灣士林地方法院檢察
    署檢察官偵查起訴。
    理  由
一、上開犯罪事實，業據被告甲○○於本院審理中坦承不諱，核
    與證人乙○○於檢察官偵查中結證之情節相符（參見95年度
    偵緝字第221 號偵查卷第32至36頁、95年度偵緝字第217 號
    第33至34頁、被告及檢察官均同意有證據能力），且經證人
    洪瑋翎於檢察官偵查中結證明確（參見92年度偵字第10959
    號偵查卷第58至59頁、被告及檢察官均同意有證據能力）、
    證人蔡燕玲於警詢中證述明確（參見90年度偵字第10454 號
    偵查卷第6 至7 頁、被告及檢察官均同意有證據能力），並
    有臺灣大哥大股份有限公司92年10月13日函送0000000000號
    、0000000000號、0000000000號、0000000000號、00000000
    00號行動電話門號用戶基本資料、行動電話服務申請書及證
    件附卷可查（參見92年度偵字第10959 號偵查卷第13至35頁
    ），復有臺灣大哥大股份有限公司96年7 月9 日關於上開5
    支門號欠費明細之函文（參見本院卷第50至52頁），向遠傳
    電信股份有限公司申辦0000000000號、0000000000號、0000
    000000號、0000000000號、0000000000號之委辦授權書、行
    動電話服務申請書（參見90年度偵字第10454 號偵查卷第23
    至38頁）、遠傳電信股份有限公司96年10月29日遠傳（企營
    ）字第09611005377 號函所附上開5 支門號積欠電信費之明
    細（參見本院卷第91至92頁），及被害人乙○○於國軍北投
    醫院之診斷證明書（參見90年度偵10454 號偵查卷卷第39頁
    ）附卷可稽，應甚明確，是被告之犯行洵堪認定。
二、查被告行為後，刑法於94年2 月2 日修正公布，95年7 月1
    日施行，其中修正第2 條（新舊法之比較適用）、第28條（
    共同正犯）、第47條（累犯）、第55條（牽連犯）、第56條
    （連續犯）、第33條第5 款（罰金刑）等規定。其中刑法第
    2 條係規範行為後法律變更所生新舊法律比較適用之準據法
    ，是刑法第2 條本身雖經修正，但該條文既屬適用法律之準
    據法，本身尚無比較新舊法之問題，應逕適用裁判時即修正
    後刑法第2 條規定以決定適用之刑罰法律，先予敘明。
  (一)行為後法律有變更者，適用行為時之法律。但行為後之法律
    有利於行為人者，適用最有利於行為人之法律，修正後刑法
    第2 條第1 項定有明文。又比較時應就罪刑有關之共犯、未
    遂犯、想像競合犯、牽連犯、連續犯、結合犯，以及累犯加
    重、自首減輕暨其他法定加減（如身分加減）與加減例等一
    切規定，綜其全部罪刑之結果而為比較。再從刑附屬於主刑
    ，除法律有特別規定者外，依主刑所適用之法律（最高法院
    95年第8 次刑事庭會議決議參照）。
  (二)修正後刑法第28條關於成立共同正犯之標準，將原來共同正
    犯之共同「實施」犯罪，改為共同「實行」犯罪，剔除完全
    未參與犯罪相關行為之「實行」的「陰謀共同正犯」及「預
    備共同正犯」，是修正後之共同正犯之可罰性要件之範圍業
    雖已減縮，惟對本件被告甲○○與不詳姓名之成年男子而言
    ，均已參與實行行為，修正前後之規定，無何有利或不利之
    情形。
  (三)修正前刑法第55條有關「犯一罪而其方法或結果之行為犯他
    罪名者，從一重處斷」之牽連犯規定，經修正刪除。被告於
    本案所為詐欺取財罪、詐欺得利罪之犯行均發生於刑法修正
    之前，其各罪間有方法、目的之牽連關係，為牽連犯，依修
    正前刑法第55條規定，應從一重之罪處斷，而刑法修正後被
    告所為並無牽連犯之適用，均應分論併罰，是修正前之規定
    對被告較為有利。
  (四)修正前刑法第56條有關「連續數行為而犯同一之罪名者，以
    一罪論，但得加重其刑至2 分之1 」之連續犯規定，經修正
    刪除。被告甲○○所犯多次詐欺得利罪，均發生於新法施行
    之前，各所為犯罪時間緊接，均係犯基本構成要件相同之罪
    名，其等主觀上顯各係基於概括犯意所為，各為連續犯，依
    修正前刑法第56條規定，應論以一罪，而在刑法修正後，則
    應分論併罰，自以修正前連續犯之規定較有利於被告。
  (五)修正前刑法第47條規定：「受有期徒刑之執行完畢，或受無
    期徒刑或有期徒刑一部之執行而赦免後，5 年以內再犯有期
    徒刑以上之罪者，為累犯，加重本刑至2 分之1 。」，修正
    後該47條第1 項規定：「受徒刑之執行完畢，或一部之執行
    而赦免後，5 年以內故意再犯有期徒刑以上之罪者，為累犯
    ，加重本刑至2 分之1 。」，則被告甲○○有如事實欄所載
    所犯罪科刑及執行情形，此有臺灣高等法院被告前案紀錄表
    在卷可按，其係於受有期徒刑之執行完畢後，5 年內故意再
    犯本件有期徒刑以上之罪，依修正前後之規定，均為累犯，
    並無何者有利或不利之情形。
  (六)罰金刑部分，刑法分則編各罪所定罰金刑之貨幣單位原為銀
    元，修正前刑法第33條第5 款規定：「罰金：1 元（銀元）
    以上。」，而依罰金罰鍰提高標準條例規定，就72年6 月26
    日前修正之刑法部分條文罰金數額提高2 至10倍，其後修正
    者則不提高倍數，並依現行法規所定貨幣單位折算新臺幣條
    例規定，以銀元1 元折算新臺幣3 元；修正後刑法第33條第
    5 款規定：「罰金：新臺幣1,000 元以上，以百元計算之。
    」，刑法第33條第5 款所定罰金貨幣單位經修正為新臺幣後
    ，刑法分則各罪所定罰金刑之貨幣單位亦應配合修正為新臺
    幣，為使刑法分則編各罪所定罰金之最高數額與刑法修正前
    趨於一致，乃增訂刑法施行法第1 條之1 ：「中華民國94年
    1 月7 日刑法修正施行後，刑法分則編所定罰金之貨幣單位
    為新臺幣。94年1 月7 日刑法修正時，刑法分則編未修正之
    條文定有罰金者，自94年1 月7 日刑法修正施行後，就其所
    定數額提高為30倍。但72年6 月26日至94年1 月7 日新增或
    修正之條文，就其所定數額提高為3 倍。」；從而，刑法分
    則編各罪所定罰金刑之最高數額，於上開規定修正後並無不
    同，惟修正後刑法第33條第5 款所定罰金刑最低數額，較之
    修正前提高，修正前刑法第33條第5 款規定為有利於被告。
  (七)綜上，本件經綜合觀察全部罪刑比較之結果，依修正後刑法
    第2 條第1 項前段規定，應適用修正前刑法第28條、第55條
    、第56條、第47條、第33條第5 款之規定。
  (八)另修正刑法係自95年7 月1 日起施行，在此之前，刑法分則
    編有關罰金刑之貨幣單位係銀元；且依刑法分則編應處罰金
    者，應適用罰金罰鍰提高標準條例第1 條之規定；亦即應按
    各該具體條文制定或修正之時間先後，定其提高之倍數。惟
    被告行為後，刑法施行法增訂第1 條之1 ，於95年6 月14日
    經總統公布，並自同年7 月1 日起施行；該條規定：「中華
    民國94年1 月7 日刑法修正施行後，刑法分則編所定罰金之
    貨幣單位為新臺幣。94年1 月7 日刑法修正時，刑法分則編
    未修正之條文定有罰金者，自94年1 月7 日刑法修正施行後
    ，就其所定數額提高為30倍。但72年6 月26日至94年1 月7
    日新增或修正之條文，就其所定數額提高為3 倍」。亦即自
    95年7 月1 日起，刑法分則編所定罰金之貨幣單位，由原來
    之銀元改為新臺幣；且94年1 月7 日刑法修正時，刑法分則
    編未修正之條文定有罰金者，自95年7 月1 日起，有關罰金
    之數額提高為30倍。刑法第339 條之罪自24年7 月1 日施行
    後即未再修正，依增訂刑法施行法第1 條之1 之規定，其罰
    金以新臺幣為單位，數額應提高30倍。此與增訂前之罰金以
    銀元為單位，且適用罰金罰鍰提高標準條例第1 條前段之結
    果應提高10倍，而新臺幣與銀元之比例為3 ：1 ，換算結果
    亦為30倍者，並無不同。亦即增訂刑法施行法第1 條之1 之
    意旨，僅在使刑法規範之罰金刑之貨幣單位，一律改為新臺
    幣，並使增訂前後有關罰金刑提高之倍數一致，對被告而言
    ，並無有利、不利之比較適用之問題，且此增訂之規定應屬
    罰金罰鍰提高標準條例第1 條但書之情形，當無同條前段規
    定之適用，自應逕行適用刑法施行法第1 條之1 之規定。
三、核被告所為，係犯刑法第339 條第1 項詐欺取財罪、同條第
    2 項詐欺得利罪。公訴人於本院審理中已更正起訴書所漏引
    之法條，本院自無庸再行更正。被告甲○○與不詳姓名之成
    年男子，就上開犯行有犯意聯絡及行為分擔，均為共同正犯
    。又被告甲○○所犯多次詐欺得利犯行，犯罪時間緊接，犯
    罪構成要件相同，顯係基於概括犯意所為，為連續犯，依修
    正前刑法第56條規定，應論以一罪，並加重其刑。再被告有
    如事實欄所載前科執行情形，此有臺灣高等法院被告前案紀
    錄表在卷可按，其於前案有期徒刑執行完畢後，5 年內故意
    再犯本件有期徒刑以上之罪，依修正前刑法第47條之規定，
    為累犯，應依法遞予加重其刑。另被告於本案所為詐欺取財
    罪、詐欺得利罪之犯行，2 罪間有方法、目的之牽連關係，
    為牽連犯，依修正前刑法第55條規定，應從一重之連續詐欺
    得利罪處斷。本件起訴書中雖未敘及關於被告詐取遠傳電信
    股份有限公司0000000000號、0000000000號、0000000000號
    、0000000000號、0000000000號行動電話門號SIM 卡及使用
    不法利益部分，惟此部分與本件起訴部分有連續犯、牽連犯
    之裁判上一罪關係，應為起訴效力所及，本院自得併為審理
    。爰審酌被告曾有多次犯罪前科，此有臺灣高等法院被告前
    案紀錄表在卷可憑，其利用被害人乙○○精神疾病而與行動
    電話代辦人員共同詐取其所申辦之行動電話門號SIM 卡，再
    供己使用取得免付電信費用之不法利益、詐取行動電話門號
    SIM 卡達10個、所造成被害人等之損害不菲、惟其犯後坦承
    犯行，態度尚稱良好等一切情狀，量處如主文所示之刑，被
    告係於96年4 月24日以前犯本罪，應依中華民國96年罪犯減
    刑條例第2 條第1 項第3 款之規定減其宣告刑期2 分之1 ，
    以示儆懲。
據上論斷，應依刑事訴訟法第299 條第1 項前段，中華民國96年
罪犯減刑條例第2 條第1 項第3 款、第7 條，刑法第2 條第1 項
前段、第339 條第1 項、第2 項、修正前刑法第28條、第55條、
第56條、第47條，刑法施行法第1 條之1 第1 項、第2 項前段，
判決如主文。
本案經檢察官翁偉倫到庭執行職務。
中　　華　　民　　國　　96　　年　　11　　月　　15　　日
                  刑事第一庭審判長法　官  雷雯華
                                  法  官  賴邦元
                                  法  官  林清吉
以上正本證明與原本無異。
如不服本判決，應於收受送達後10日內向本院提出上訴書狀，其
未敘述上訴之理由者並得於提起上訴後20日內向本院補提理由書
（均須按他造當事人之人數附繕本）。
                                  書記官  陳如玲
中　　華　　民　　國　　96　　年　　11　　月　　15　　日
附錄本案論罪科刑法條之依據：
刑法第339條
意圖為自己或第三人不法之所有，以詐術使人將本人或第三人之
物交付者，處5年以下有期徒刑、拘役或科或併科1千元以下罰金
。
以前項方法得財產上不法之利益或使第三人得之者，亦同。
前二項之未遂犯罰之。
